臺灣桃園地方法院民事裁定　　　　　 100年度司財管字第58號
聲　請　人
即　抗告人　李清和
相　對　人
即被繼承人　黃閏敬　　生前最後.
上列當事人間請求指定遺產管理人事件，抗告人對於本院100 年
8 月30日裁定提起抗告，本院裁定如下：
    主  文
原裁定撤銷。
選任林清漢律師為被繼承人黃閏敬之遺產管理人。
准對被繼承人黃閏敬（男；民國35年11月1 日出生；身分證統一
編號：Ｚ000000000號；生前最後住所：桃園縣觀音鄉藍埔村11鄰
青埔49之30號五樓）大陸地區以外之繼承人為承認繼承之公示催
告。
林清漢律師應於收受本裁定之日起20日內，將本裁定登載於公報
、新聞紙或其他相類之傳播工具。
如有被繼承人黃閏敬之大陸地區以外之繼承人，應自本公示催告
最後登載公報、新聞紙或其他相類之傳播工具之日起壹年零伍日
內向本院陳報承認繼承，如不於公示期限內申報承認繼承時，被
繼承人黃閏敬之遺產於大陸地區之繼承人依法繼承、清償債權並
交付遺贈物後有賸餘者歸屬國庫。
聲請及抗告程序費用各新臺幣壹仟元由被繼承人黃閏敬之遺產負
擔。
    理  由
一、本件原聲請意旨略以：聲請人與相對人黃閏敬曾因分割共有
    物案件，於臺灣南投地方法院埔里簡易庭審理中，嗣相對人
    於民國100 年2 月9 日死亡，其法定繼承人均已拋棄繼承，
    經臺灣桃園地方法院以100 年度司繼字第477 號函准予備查
    ，聲請人法律上利害關係，因親屬會議未於繼承開始一個月
    內選定遺產管理人，而聲請人分割共有物之訴有續行之必要
    ，爰以利害關係人之身分，依非訟事件法第149 條第1 項規
    定，請求選任被繼承人黃閏敬之遺產管理人等語。
二、抗告意旨略以：本件原裁定以被繼承人尚有第三順序繼承人
    黃閏根、陳黃碧雲未向鈞院聲明拋棄繼承，故被繼承人黃閏
    敬之遺產尚有繼承人黃閏根、陳黃碧雲繼承等語，惟黃閏根
    、陳黃碧雲業已於100 年5 月4 日具狀向鈞院聲明拋棄繼承
    ，並經鈞院以100 年度司繼字第614 號函准予備查在案，原
    裁定所指黃閏根、陳黃碧雲尚未向鈞院聲明拋棄繼承之認定
    與事證不符，為此請求廢棄原裁定等語。
三、按原法院或審判長認抗告為有理由者，應撤銷或變更原裁定
    ，民事訴訟法第490 條第1 項定有明文。又抗告及再抗告，
    除本法另有規定外，準用民事訴訟法關於抗告程序之規定，
    非訟事件法第46條亦有明文。次按民法第1176條第6 項規定
    「先順序繼承人均拋棄其繼承權時，由次順序之繼承人繼承
    ，其次順序繼承人有無不明或第四順序之繼承人均拋棄其繼
    承權者，準用關於無人承認繼承之規定。」；又繼承開始時
    ，繼承人之有無不明者，由親屬會議於一個月內選定遺產管
    理人，並將繼承開始及選定遺產管理人之事由，向法院報明
    ；親屬會議依前條規定為報明後，法院應依公示催告程序，
    定六個月以上之期限，公告繼承人，命其於期限內承認繼承
    。無親屬會議或親屬會議未於前條所定期限內選定遺產管理
    人者，利害關係人或檢察官，得聲請法院選任遺產管理人，
    並由法院依前項規定為公示催告，民法第1177條、第1178條
    第1 項、第2 項亦定有明文。
四、經查，本件被繼承人黃閏敬業已於100 年2 月9 日死亡，而
    被繼承人第一順位之繼承人業已拋棄繼承等情，並經本院依
    職權調閱本院100 年度司繼字第477 號核閱無誤。惟查被繼
    承人之第二、四順位繼承人即被繼承人之父母、祖父母等均
    已歿，而第三順位繼承人僅尚有黃閏根、陳黃碧雲尚生存惟
    業已拋棄繼承，而經本院准予備查之情，亦經本院職權調閱
    100 年度司繼字第614 號卷核閱屬實，且被繼承人死亡已超
    過6 月有餘，顯逾民法第1177條所定1 個月期間，期間無親
    屬會議選任之遺產管理人向聲請人為承受訴訟之表示，並經
    聲請人到庭陳述以：「（按問：被繼承人的親屬有沒有召開
    親屬會議選任遺產管理人？）不知道。被繼承人也不願意繼
    承，所以他們也沒有人願意擔任遺產管理人。」等語明確，
    ，可認無親屬會議召集之事實為真。準此，堪認被繼承人所
    遺財產，現確係處於無人繼承之狀態，是本件確有為被繼承
    人所遺財產選任遺產管理人之必要，從而，原裁定誤駁回聲
    請人即抗告人之聲請，即有未洽，抗告人之抗告應認有理由
    ，自應予變更原裁定。另按遺產管理人之設，旨在管理、保
    存及清算遺產，以免遺產散失，是遺產管理人具有相當之公
    益色彩；又選任遺產管理人，除慮及管理遺產之公平性外，
    仍須考慮其適切性，亦即可對其遺產、遺債之情形瞭解較深
    ，且與遺債債權人無利害共同關係而得忠誠處理者，為優先
    選任。經查對被繼承人之遺產、遺債情形了解最深者，莫過
    於已拋棄繼承之被繼承人的子女，惟經本院徵詢其等之意見
    後，其等均未表示願意擔任遺產管理人。另核桃園律師公會
    推薦之林清漢先生為執業律師，亦有意願擔任本件被繼承人
    黃閏敬之遺產管理人，此有該公會函在卷可憑。參諸林清漢
    先生既是執業律師，自具有相當的法律專業知識及能力，本
    其職業道德，應可期其能秉持專業精神來擔當此具有公益性
    質之遺產管理人，故如選任林清漢律師為本件被繼承人黃閏
    敬所遺遺產之遺產管理人，應屬適當，爰依首揭規定指定之
    並依法為公示催告內容之諭知。
五、依非訟事件法第46條，民事訴訟法第490 條第1 項、第95條
    、第78條，裁定如主文。
六、如對本裁定抗告，應於本裁定送達後10日內，向本院提出抗
    告狀，並繳納抗告費新臺幣1000元。
中    華    民    國   100    年    11    月    28    日
                  家事庭  司法事務官  王雯綺
以上正本係照原本作成。